最高法院刑事判決　　　　　　九十六年度台上字第四五八三號
上　訴　人　甲○○
　　　　　　　　　　號5樓
　　　　　　乙○○
共　　　同
選任辯護人　俞兆年律師
上　訴　人　丙○○
選任辯護人　黃國堂律師
上　訴　人　丁○○
選任辯護人　溫光雄律師
上列上訴人等因偽造有價證券案件，不服台灣高等法院中華民國
九十六年四月十八日第二審更審判決（九十五年度重上更(三)字一
三六號，起訴案號：台灣台北地方法院檢察署八十二年度偵字第
五四四九、五八三０、六０七六、六五四五、一三一三０、一三
八三二、一三九八八號），提起上訴，本院判決如下：
    主  文
原判決撤銷，發回台灣高等法院。
    理  由
本件原判決撤銷第一審關於上訴人甲○○、乙○○、丙○○、丁
○○部分之科刑判決，改判仍依牽連犯等規定從一重論處各該上
訴人等共同連續意圖供行使之用而偽造有價證券罪刑，固非無見
。
惟查：一、有罪判決書所記載之犯罪事實，為論罪科刑適用法律
之基礎，故凡於適用法律有關之重要事項，必須詳加認定，明確
記載，然後於理由內敘明犯罪事實所憑之證據及認定之理由，始
足為適用法律之依據。原判決事實欄記載上訴人等偽造有價證券
等犯行，係李仁壽覓得人頭照片及偽造他人身分證，至銀行開戶
領取支票後，販賣予甲○○、乙○○，甲○○、乙○○再偽造其
中支票取得銀行信任，以大量申領支票，販售予有犯意聯絡之黃
明典，黃明典則透過其手下林錫彬轉售予台北市○○街等人頭支
票小盤商「阿狗」，再對外販賣，供人持以偽造並行使以詐欺財
物；另丙○○、丁○○亦以偽造人頭證件在銀行開戶領取支票，
由丙○○偽造其中支票取得銀行信任，再大量申領支票使用，部
分批售予人頭支票中盤商，其餘則由陳俊卿登報供人持以詐欺取
財，其冒名開戶者、戶名、退票張數、退票金額分別詳如原判決
附表（下稱附表）一、二所示，上訴人等所為均成立刑法第二百
零一條第一項之意圖供行使之用而偽造有價證券等罪。但附表一
、二之「戶名」內所示張進桂等人之帳戶，如何均屬遭李仁壽等
人冒名開設之帳戶？上訴人等人填製支票領取證申領支票、簽發
使用或販售自各該帳戶申領取得之空白支票供他人使用，如何亦
均係未經各該「戶名」所示之張進桂等人之同意或授權而予以偽
造？原判決對於各該事實，並未敘明認定之依據及理由；又附表
一、二備註欄記載退票資料「見（法務部調查局台北市調查處，
下稱調查處）調查卷五」或「卷六」云云，核各該調查卷係僅記
載上述帳戶內之退票、註銷退票張數及金額等資料，尚無從據以
認定上訴人等簽發或販賣本案之支票，係有原判決所認定「行使
以詐欺財物」之具體情事，原判決對於上訴人等行使偽造有價證
券以詐取財物之被害人及其事實經過各為如何，亦未為調查說明
，俱難謂無調查職責未盡及理由不備之違誤。二、「被告以外之
人於審判外之言詞或書面陳述，除法律有規定者外，不得作為證
據。」、「被告以外之人於檢察事務官、司法警察官或司法警察
調查中所為之陳述，與審判中不符時，其先前之陳述具有較可信
之特別情況，且為證明犯罪事實存否所必要者，得為證據。」刑
事訴訟法第一百五十九條第一項、第一百五十九條之二分別定有
明文。依此規定，被告以外之人於檢察事務官、司法警察官或司
法警察調查中所為之供述，原屬該等之人於審判外之言詞或書面
陳述，於有前揭第一百五十九條之二或其他法律例外規定之情形
，始得採為證據。丁○○於原審行證人之交互詰問時供稱：「（
你在民國八十二年二月二十四日調查局供述開始踏入人頭支票市
場，你所知綽號小陳等人支票，均透過甲○○、乙○○父子培養
出售，所言是否實在？）我沒有做支票人頭買賣，我也沒有講過
那些話」、「（你在地院曾說在調查處製作的筆錄，沒有給你看
，就要求你簽名是否事實？）我要借眼鏡看，他說不用，叫我簽
一簽名就可以了」、「調查局跟我說這沒有什麼事情，叫我寫一
寫，簽名就可以交保，說查扣的東西不是全部是我的」（見原審
更三卷第一八一、一八五、二六二頁），否認其於調查人員偵訊
時確有上述調查筆錄所載有關丙○○及甲○○、乙○○父子從事
販賣人頭支票之供述。丁○○此部分所供是否屬實？原審未為究
明，仍憑丁○○於上述調查處之供述，併採為認定丁○○及丙○
○、甲○○、乙○○犯罪之依據，採證上已難認允洽；且原判決
理由壹第二項載稱：「本院認為共同被告在經過交互詰問的程序
後，其於審判外所為不利於其他共同被告之陳述，其證據能力之
有無即因此補正」云云，乃認共同被告甲○○、丙○○、丁○○
等於原審審理時經交互詰問，其等分別於調查處之供述，對於其
他共同被告犯罪事實之認定，即均具有證據能力。並未敘明各該
共同被告於警詢之供述與審判中不符，何以「其先前之陳述具有
較可信之特別情況，且為證明犯罪事實存否所必要者，得為證據
」之理由，其所為證據能力有無之推斷，與前揭規定不符，亦難
認於證據法則並無違背。三、「第二審法院，應就原審判決經上
訴之部分調查之。」刑事訴訟法第三百六十六條定有明文。我國
刑事訴訟法於第二審係採覆審制，第二審法院係以案件業經上訴
及為上訴效力所及部分，為其審判之範圍，其未經上訴或非為上
訴效力所及部分，即不得加以審判。本件第一審判決，除就甲○
○、乙○○、丙○○、丁○○被訴偽造有價證券部分予以論罪科
刑外，就丙○○、丁○○另被訴違反稅捐稽徵法罪嫌部分，認為
不能證明犯罪，而為諭知無罪之判決，檢察官於第一審判決後，
並未提起上訴，僅由上訴人等就其有罪部分提起第二審上訴，後
開部分之無罪判決即應告確定，有原審上訴卷內資料可稽。原判
決就上訴人等不服第一審判決關於其等被訴偽造有價證券等犯行
論罪而上訴於第二審部分，認第一審判決關於各該部分均有應予
撤銷而自為判決之理由，經予以撤銷改判，其判決主文第一項竟
載稱「原判決關於甲○○、乙○○、丙○○、丁○○部分撤銷」
，而將第一審判決中未經上訴且已判決確定之丙○○、丁○○另
被訴違反稅捐稽徵法部分亦予以撤銷，於法自屬違誤。以上或為
上訴意旨所指摘，或為本院得依職權調查之事項，應認原判決仍
有撤銷發回更審之原因。原判決關於不另諭知上訴人等無罪部分
，既經檢察官起訴書指明與前開論罪部分有裁判上一罪關係，依
審判不可分原則，應一併撤銷發回，附予說明。
據上論結，應依刑事訴訟法第三百九十七條、第四百零一條，判
決如主文。
中　　華　　民　　國　九十六　年　　八　　月　二十三　日
                      最高法院刑事第六庭
                          審判長法官  呂　潮　澤
                                法官  吳　昆　仁
                                法官  孫　增　同
                                法官  趙　文　淵
                                法官  吳　　　燦
      本件正本證明與原本無異
                                      書  記  官
中　　華　　民　　國　九十六　年　　八　　月　二十八　日
                                                      V
